【裁判字號】    98,訴,1211
【裁判日期】    981030
【裁判案由】    損害賠償
【裁判全文】
臺灣高雄地方法院民事判決              98年度訴字第1211號
原      告  上福豪門大廈管理委員會
法定代理人  丙○○
被      告  乙○○
上列當事人間損害賠償事件，本院於民國98年10月13日言詞辯論
終結，判決如下：
    主      文
原告之訴駁回。
訴訟費用由原告負擔。
    事實及理由
一、原告主張：原告為位於高雄縣大寮鄉○○村○○路14巷15號
    上福豪門大廈（下稱系爭大廈）之管理委員會，被告為原告
    前任主任委員，竟於民國96年3 月3 日未經全體區分所有權
    人同意，擅自將高雄縣環保局獎勵環保回收績優社區獎勵金
    指定添購不銹鋼資源回收鐵櫃乙個（下稱系爭鐵櫃），市值
    約新臺幣（下同）17,262元，以9,050 元賤價賣給估物商，
    又將儲藏室內預留摸彩之未開封腳踏車2 輛（下稱系爭腳踏
    車），每輛市值約1,600 元，以每輛250 元賤價變賣，造成
    住戶資源回收極為不便，怨聲四起，被告之行為已侵害系爭
    大廈之財產權，為故意之不法行為，爰依侵權行為法律關係
    ，請求被告應刊登公告道歉，提起本件訴訟等情。並聲明：
    ：被告應將如98年8 月3 日民事補正狀附件一所示之道歉啟
    事張貼公告於系爭大樓4 部電梯內之公告欄7 日。
二、被告則以：系爭鐵櫃因住戶常年來不當使用，導致底部嚴重
    變形，鐵門脫落無法開啟與閉合，以致蚊蠅滋生造成大樓髒
    亂來源，且因住戶長期不配合慈濟回收，慈濟已表明不再配
    合回收工作，加上住戶仍將雜物及垃圾丟入，系爭鐵櫃功能
    盡失，又系爭大廈位於高雄縣市登革熱戒疫區，被告依據公
    寓大廈管理條例第36條第2 、3 項規定賦予之職權，及徵詢
    各委員後同意變賣處理，並於96年5 月5 日及同年5 月27日
    召開區分所有權人會議及管理委員會時，均有報告系爭鐵櫃
    處置情形，於96年12月31日亦有將公務、財務、合約等事項
    交接清楚，一切程序均合法；另系爭腳踏車放在地下室廢棄
    不用，且已生鏽破胎，公告後無人有意見，就連同機車一起
    處理等語，資為抗辯。並聲明：原告之訴駁回。
三、兩造不爭執之事項：
（一）被告擔任原告前任主任委員時，將系爭鐵櫃及系爭腳踏車
      分別以9,050元、500元變賣，關於變賣金額、帳本均有交
      接給新任主任委員，並有系爭大廈收支明細表為證。
（二）系爭鐵櫃原價17,262元，此有系爭大廈90年2 月份帳冊明
      細為證。
（三）慈濟功德會於96年2 月後即無參與系爭大廈之資源回收工
      作。
四、本案爭點：
（一）被告變賣系爭鐵櫃有無經過委員會決議，被告有無權限及
      職責決定變賣？被告有無權限變賣系爭腳踏車？被告變賣
      系爭鐵櫃、腳踏車是否為故意不法之侵權行為？
（二）原告請求被告應刊登道歉啟事，有無理由？
五、本院判斷：
（一）按當事人主張有利於己之事實者，就其事實有舉證之責任
      ，民事訴訟法第277 條前段定有明文。所謂舉證係指就爭
      訟事實提出足供法院對其所主張者為有利認定之證據而言
      ，若所舉證據，不能對其爭訟事實為相當之證明，自無從
      認定其主張為真正。又主張法律關係存在之當事人，就該
      法律關係發生所須具備之特別要件，應負舉證之責任，原
      告就其主張之事實，不舉證證明者，被告無須就其抗辯之
      事實，負舉證之責任，此為舉證分擔之原則。故主張侵權
      行為之當事人，應就此項事實負舉證之責任。又雖以因故
      意或過失而侵害他人之權利者，對於因此所生之損害，應
      負賠償義務，但該權利之侵害，係出於行為人之故意或過
      失不法侵害之事實，須由請求賠償之被害人證明之。
（二）查原告主張被告無權限而變賣系爭鐵櫃、腳踏車，侵害系
      爭大廈財產權，已為被告所否認，原告自應就此有利於己
      之事實負舉證之責，惟原告對此亦未舉證以實其說。況證
      人甲○○於本院證述：「（問：是否居住於系爭大廈？）
      是，居住迄今約10年。（問：是否曾經擔任系爭大廈管理
      委員會相關職務？）曾經於96年間擔任系爭大廈管委會之
      副主委。（問：當時的主委是何人？）是被告。（問：被
      告曾經在96年3 月間變賣系爭大樓之鐵櫃、腳踏車之過程
      為何？）鐵櫃原本是作為資源回收使用，後來因為幫忙回
      收的慈濟說不要再幫忙回收，鐵櫃已經喪失功能，且變成
      一個藏污納垢的地方，且已損壞，並且有人丟垃圾進去，
      所以經過管委會之討論，我及被告個別去徵詢委員之意見
      ，經過多數委員之同意將鐵櫃處理變賣掉，就發布公告，
      通知住戶要變賣鐵櫃，所以主委即被告找二手商將之變賣
      ，變賣所得於當月底入系爭大樓之帳戶，至同年4 月14日
      召開定期的管理委員會會議，其中提到鐵櫃的處理方法並
      且回報；腳踏車放在大樓地下室一直閒置很多年，委員會
      開會討論，有發布公告說要變賣腳踏車，看住戶有無意願
      要買，後來腳踏車如何處理我不記得。」等語（參本院卷
      第128-131 頁）；另證人丁○○於本院證述：伊自84年迄
      今均居住於系爭大廈，且曾經擔任過系爭大廈管委會的監
      委、財委、總務。96年間伊係擔任監委。監委是負責督察
      管委會的職務進行、財物處理財產的保管。當時的主委是
      被告。被告曾經在96年3 月間變賣系爭大樓之腳踏車，當
      時腳踏車放在大樓地下室一直閒置很多年，後來住戶的機
      車愈來愈多停車位不足，伊記得當時管委會有公告，說要
      處理變賣該腳踏車，但是是主委負責處理，後來如何處理
      伊不清楚，但是伊知道後來腳踏車確實賣掉，賣得的錢有
      入大樓的帳戶。且伊記得當時主委曾經帶伊去看資源回收
      桶的地方，都會被亂丟垃圾，並說慈濟不再來做回收，是
      不是要把資源回收桶處理掉，伊當時回答如果造成髒亂就
      應該要把桶子收起來等語（詳本院卷131-133 頁），綜上
      證人證詞，足徵被告處理系爭鐵櫃、腳踏車確係因系爭鐵
      櫃、腳踏車閑置於系爭大廈多時，造成空間之浪費與髒亂
      ，被告身為系爭大廈主任委員，自有責任與權限予以管理
      ，且被告處理系爭鐵櫃、腳踏車亦經管委會之討論、同意
      等，亦非被告個人之獨斷行為，自無何不法可言；況被告
      處理系爭鐵櫃、腳踏車所得金錢亦確實匯入系爭大廈之公
      帳，被告亦未侵吞入己，系爭大廈並無財產上之損失。從
      而，本件被告處理系爭鐵櫃、腳踏車之情，皆屬合法行使
      權利之行為，且無行使權利過當情形，難謂有何侵權行為
      。此外，原告就被告應負侵權行為之損害賠償責任，均未
      能舉證以實其說，更未能證明前開行為係被告故意所為之
      不法行為，其舉證責任即未盡，原告主張被告前開行為構
      成侵權行為，即難採信。被告處理系爭鐵櫃、腳踏車之行
      為，當無不法可言，原告亦無法提出其他證據證明系爭大
      廈受有何財產上之損害，則原告主張被告有民法第184 條
      第1 項前段之侵權行為，而應負損害賠償責任云云，即屬
      無據。
六、綜上所述，被告既未不法侵害原告之財產權。從而，原告主
    張被告不法侵害原告之財產權，依侵權行為法律關係，請求
    被告應將如98年8 月3 日民事補正狀附件一所示之道歉啟事
    張貼公告於系爭大樓4 部電梯內之公告欄7 日，為無理由，
    ，應予駁回。
七、本件事實已臻明確，兩造其餘之攻擊或防禦方法、爭點，及
    未經援用之證據，經本院斟酌後，認為與判決基礎之事實並
    無影響，均不足以影響本裁判之結果，自無庸一一詳予論駁
    之必要，併此敘明。
據上論結，原告之訴為無理由，依民事訴訟法第78條，判決如主
文。
中    華    民    國    98    年    10    月    30    日
                     民事鳳山分庭     法  官  林意芳
上為正本係照原本作成。
如不服本判決，應於送達後20日內，向本院提出上訴狀並表明上
訴理由，如於本判決宣示後送達前提起上訴者，應於判決送達後
10日內補提上訴理由書（須附繕本）。
中    華    民    國    98    年    10    月    30    日
                                      書記官  陸艷娣


司法院資訊處製作；財團法人民間司法改革基金會備份。
